臺灣新竹地方法院民事小額判決  
111年度竹小字第87號
原      告  晨旭企業管理顧問股份有限公司

法定代理人  陳宇君  
訴訟代理人  劉德明  


被      告  許文燊  


上列當事人間清償債務事件，本院於民國111年4月14日辯論終結
，判決如下：
    主  文
原告之訴駁回。
訴訟費用新臺幣壹仟元由原告負擔。
    爭執事項之理由要領
一、本件原告係請求被告給付積欠之門號0000000000號手機電信
    費用、小額代收消費款、專案補貼款共新臺幣（下同）33,6
    68元，其中電信費用為5,236元，小額代收消費款為17,077
    元、專案補貼款為11,355元，有原告提出行動寬頻業務服務
    申請書、107年2月電信費繳款通知、107年2月小額代收服務
    繳款通知等影本在卷可稽，應堪以認定。
二、按消滅時效，自請求權可行使時起算。時效完成後，債務人
    得拒絕給付。民法第128條前段、第144條1項分別定有明文
    。又電信業者以提供行動通信網路系統發送、接收、傳遞電
    磁波之方式，供其用戶發送、傳輸或接收符號、信號、文字
    、影像、聲音、網路訊號，並基此向其用戶按月收取通話費
    、上網費、月租費，則該行動通信網路系統自屬電信業者營
    業上供給之「商品」，且現今社會行動通信業務蓬勃發展，
    此類債權應有從速促其確定之必要性，應認電信業者所提供
    予用戶之行動通話網路系統，亦為民法第127條第8款所稱之
    「商品」，即有該條2年短期時效之適用。又小額代收消費
    款應係商家透過該手機門號授權與被告交易商品，並轉向電
    信公司請領款項，再由被告將商品費用繳納予電信公司
    ，核其性質亦應認係電信業者以其行動通訊網路系統提供予
    消費者之商品服務，亦為民法第127條第8款所稱之「商品」
    ，同有該條2年短期時效之適用。另專案設備補貼款之約款
    ，乃係就消費者如有違反該約款內容時，應給付電信公司多
    少款項之約定，其真意究係電信公司提供商品之代價或係雙
    方約定之違約金，應依個案事實而定。如從該條款之原因事
    實（例如：手機之原始價格與購買時受優惠之價格）、經濟
    目的（例如:約定補貼之旨如何），及其他一切情事，加以
    探求，得確認系爭貼補款實質上確係電信公司提供手機之代
    價，即有民法第127條第8款規定之適用（臺灣高等法院暨所
    屬法院109年法律座談會民事類提案第1號審查意見參見）。
    據此，專案補貼款約款之真意，自應探求確認究係電信公司
    提供商品之代價或係雙方約定之違約金而認定，不能逕認係
    違約金之約定。再者，主權利因時效消滅者，其效力及於從
    權利，民法第146條定有明文。此從權利應包括已屆期之遲
    延利息在內。債務人於時效完成時，得行使抗辯權。一經行
    使抗辯權，該當權利之請求權即歸於消滅，從權利之時效雖
    未完成，亦隨之而消滅。
三、查原告請求之電信費用債權5,236元、小額代收消費款債權1
    7,077元部分，繳款期限均為107年3月13日，有原告提出之1
    07年2月電信費繳款通知、107年2月小額代收服務繳款通知
    可稽，是該電信費用債權、小額代收消費款債權之請求權時
    效至遲於109年3月12日即已罹於時效。而原告係於109年12
    月10日受讓債權，並於109年12月10日通知被告受讓債權（
    惟未提出送達證明），再於111年1月20日始具狀提起本件訴
    訟，此有原告提出之債權讓與證明書、債權讓與通知書影本
    可稽，並有起訴狀本院收文戳章可憑，顯然原告之電信費用
    債權、小額代收消費款債權請求權已罹於時效消滅。據此，
    被告為時效消滅之抗辯，而拒絕給付，即屬有據。
四、第查，原告雖主張請求之專案補貼款11,355元係被告未依約
    給付電信費用所衍生之違約金，乃針對提前終止契約而預定
    損害賠償之違約金云云。然觀諸原告提出之行動寬頻業務服
    務申請書所載「專案名稱（主）：卡友-iPhone-限NP 4G新
    絕配1399限30手機案，合約期限為：30個月，專案補貼款為
    ：18500」、「本專案生效後30個月內不得退租（含..因違
    約..致遭停機者）..違反需繳交專案補貼款NT＄18,500。計
    算公式：實際應繳專案補貼款＝專案補貼款總額×（合約未到
    期日數/合約約定日數）」，堪認系爭貼補款係電信公司於
    訂約時提供補貼款專案手機，使消費者得於申辦門號以優惠
    價格（即依市價扣除補貼款）取得手機，實質上應係電信公
    司提供手機之代價，核仍屬電信公司提供商品之代價，而非
    屬違約金之約定，故亦有民法第127條第8款短期時效之適用
    。而原告請求之專案補貼款債權11,355元部分，繳款期限亦
    為107年3月13日，有原告提出之107年2月電信費繳款通知可
    稽，是該專案補貼款債權之請求權時效亦至遲於109年3月12
    日即已罹於時效。原告亦係於109年12月10日受讓債權，並
    於109年12月10日通知被告受讓債權（惟未提出送達證明）
    ，再於111年1月20日始具狀提起本件訴訟，顯然原告之專案
    補貼款債權請求權亦已罹於時效消滅。據此，被告為時效消
    滅之抗辯，而拒絕給付，亦屬有據。
五、從而，原告依電信服務契約及債權讓與之法律關係，請求被
    告給付電信費用、小額代收消費款、專案補貼款共33,668元
    ，及其中22,313元部分自起訴狀繕本送達翌日起至清償日止
    按年息5%計算之利息，為無理由，應予駁回。
中    華    民    國   111    年     4    月    28    日
                  新竹簡易庭    法  官  汪銘欽
以上正本係照原本作成。
如對本判決上訴，非以其違背法令為理由不得為之，且須於判決
送達後二十日內以上訴狀記載上訴理由向本院提出上訴狀。如委
任律師提起上訴者，應一併繳納上訴審裁判費。
中    華    民    國   111    年     4    月    28    日
                                書記官 周育瑜
附錄：
一、民事訴訟法第436條之18第1項：
    （小額訴訟程序）判決書得僅記載主文，就當事人有爭執事
    項，於必要時得加記理由要領。
二、民事訴訟法第436條之24第2項：
    對於小額程序之第一審裁判上訴或抗告，非以其違背法令為
    理由，不得為之。
三、民事訴訟法第436條之25：
    上訴狀內應記載上訴理由，表明下列各款事項：
    (一)原判決所違背之法令及其具體內容。
    (二)依訴訟資料可認為原判決有違背法令之具體事實。